【裁判字號】    90,訴,395
【裁判日期】    900516
【裁判案由】    廢棄物清理法
【裁判全文】
臺灣板橋地方法院刑事判決                            九十年度訴字第三九五號
    公  訴  人  臺灣板橋地方法院檢察署檢察官
    被      告  乙○○
    選任辯護人  楊清和
    被      告  丙○○
    選任辯護人  李建賢
                許進德
                陳伊甄
右列被告因違反廢棄物清理法案件，經檢察官提起公訴（八十九年度偵字第一七一四
九號），本院判決如左：
    主  文
乙○○、丙○○均無罪。
    理  由
一、公訴意旨略以：乙○○、丙○○二人共同未經主管機關許可，由乙○○向不知情
    之吳茂男（由林淑媛代理）承租臺北縣泰山鄉○○段○○段三四六、三四七、三
    四八、三四六之一、三四七之二及三四七之一地號土地，並提供上開土地，供他
    人回填並堆置廢棄物，丙○○則駕駛挖土機，在上開土地上整平地面，嗣於民國
    八十九年九月八日九時許，鐘日遠（另為不起訴之處分）駕駛二Ｊ─三五五號大
    貨車至上開土地處欲傾倒建築廢土而尚未傾倒時，遭警當場查獲，因認被告二人
    涉犯廢棄物清理法第二十二條第二項第三款之罪嫌云云。
二、訊據被告乙○○、丙○○，均堅決否認右揭犯行，辯稱伊二人只是要用有機土填
    高農地供種植經濟作物，並非提供土地回填或堆置廢棄物等語。
三、按犯罪事實應依證據認定之，無證據不得推定其犯罪事實。又不能證明被告犯罪
    者，應諭知無罪之判決，刑事訴訟法第一百五十四條、第三百零一條第一項分別
    定有明文。
四、本件經查：
（一）訊據被告乙○○於警訊時供稱：
      （：你有沒有經過合法程序申請？用廢土整地之目的為何？）
      「沒有，預備填高農地來種植其他經濟作物。」（偵查卷第四頁反面），被告
      丙○○於警訊時供稱：
      「我受雇的期限從今天開始，每小時工資為五百元，地主的目的為填高農地，
      改種其他經濟作物。」（偵查卷第八頁反面），被告二人於被查獲之初，即辯
      稱是要用有機土填高農地供種植經濟作物，其辯稱並未提供土地回填或堆置廢
      棄物等語，已非無據。
（二）証人即查獲警員甲○○於偵查時雖証稱：
      「我查獲時他們所倒之土有廢磚塊、建築物水泥碎塊等。」（見偵查卷第四十
      二頁反面），惟其於本院審理時証稱：
      （問：請問現場是否為窪地？）
      「現場地勢是較低沒錯。」、
       （問：現場是土較多？是否有其他木屑、塑膠屑、動物糞等？）
      「當時看起來是土比較多，木屑、塑膠屑都沒有。」（見本院九十年五月二日
      訊問筆錄），又依偵查卷第二十四頁所附廢土照片顯示，該傾倒地點之地勢確
      較道路低窪，且廢土中所含磚塊及水泥塊之數量不多，其主要成份確是土壤，
      有該照片三張可憑，核與証人鐘日遠於警訊及偵查初訊時証稱：
      「我於八十九年九月八日九時卅分駕駛營大貨二Ｊ─三五五號載建築用『有機
      廢土』到泰山鄉○○路與環河路旁‧‧」（偵查卷第六頁反面）、
      「我們是要載土到五股鄉種花用的。」（偵查卷第廿七頁反面）等語相符，被
      告二人辯稱伊認為是「有機土」，故而用以填高農地供種植經濟作物等語，堪
      信為真，尚難認被告二人有提供土地回填、堆置「廢棄物」之犯意。
（三）又依行政院環保署八十五年度環署廢字第一一六六八號函載明：「營建廢棄土
      ‧‧在其未被違法棄置或造成環境污染前，均不以廢棄物認定‧‧」，依其「
      反面解釋」雖可認為：「廢土經違法棄置及造成環境污染時，得以廢棄物認定
      」，但內政部八十六年度台內字第五二一一０號函則載明：「營建廢棄土包括
      建築工程、公共工程及建築物拆除工程施工所產生之剩餘土石方、磚瓦、混凝
      土塊，為有用資源，非屬廢棄物範圍‧‧至因施工所附帶產生之金屬屑、玻璃
      碎片、塑膠類、木屑、竹片、紙屑、瀝青等廢棄物，則屬一般事業廢棄物，依
      廢棄物清理法規，由本院環保署主管。」，認定土石方、磚瓦、混凝土塊，為
      有用資源，非屬廢棄物範圍，各有前揭函文在卷可憑，則含有大量磚瓦、混凝
      土塊之廢土，是否確屬「廢棄物」之範圍？於行政機關相互間，尚未達成共識
      ，得否認定行為人「主觀上明知其為廢棄物」，而依違反廢棄物法之刑事犯罪
      處罰？已非無疑，更何況本件已傾倒之廢土中，所含磚塊及水泥塊之數量不多
      ，其主要成份確是土壤，且不含木屑、塑膠屑等，被告二人主觀上依其使用目
      的（種植農作物）認定其「非屬廢棄物」，確有相當之理由，其辯稱並無違反
      廢棄物清理法之犯意等語，堪信為真。
五、此外復查無其他積極証據可証明被告犯罪，自應諭知被告二人無罪之判決。
據上論斷，應依刑事訴訟法第三百零一條第一項前段，判決如主文。
本案經檢察官李傳候到庭執行職務
中      華      民      國    九十      年      五      月     十六     日
                                      臺灣板橋地方法院刑事第三庭
                                          法  官  畢  乃  俊
右正本證明與原本無異。
如不服本判決，應於判決送達後十日內，向本院提出上訴狀。
                                          書記官  張  家  榮
中    華    民    國      九十        年      五      月      十六    日


司法院資訊處製作；財團法人民間司法改革基金會備份。
